臺灣板橋地方法院民事裁定              100年度抗字第227號
抗  告  人  劉清鐔
相  對  人  楊海婷
上列當事人間因拍賣抵押物事件，抗告人對於中華民國100 年11
月28日本院100 年度司拍字第602 號所為裁定提起抗告，本院裁
定如下：
    主  文
抗告駁回。
抗告程序費用新臺幣壹仟元由抗告人負擔。
    理  由
一、按抵押權人，於債權已屆清償期而未清償者，得聲請法院拍
    賣抵押物，就其賣得價金而受清償，民法第873 條第1 項定
    有明文。是以抵押權經設定登記後，債權人因債務屆期未受
    清償，遂聲請裁定拍賣抵押物，惟債務人則對抵押權設定契
    約之成立，如有爭執，遇此情形，因聲請拍賣抵押物，原屬
    非訟事件，准許與否之裁定，既無確定實體上法律關係存否
    之性質，要於債權及抵押權之存否，並無既判力，故祇須其
    抵押權已經依法登記，且債權已屆清償期而未受清償，法院
    即應為准許拍賣之裁定，至對於此項法律關係有爭執之人，
    為求保護其權利，則應另行提起訴訟，始為正辦，尚不得僅
    依抗告程序聲明其爭執，即據為廢棄拍賣裁定之理由（有最
    高法院51年10月8 日民刑庭總會決議參照）。
二、本件抗告意旨略以：兩造原為男女朋友關係，某日爭執後，
    抗告人為安撫相對人之情緒，遂一起去辦理本件抵押權之設
    定，且由抗告人虛擬一份金錢借貸之契約以作為擔保債權，
    然實際上，兩造並無債權債務關係。嗣兩造分手後，相對人
    竟持前開虛擬之借貸契約及抵押權設定向鈞院聲請拍賣抵押
    物，然如前所述，該抵押權所擔保之債權根本不存在，為此
    ，抗告人乃提起本件抗告等語。
三、經查，相對人於原審主張抗告人前於民國99年7 月5 日以如
    原裁定附表所示之不動產，為抗告人自己向相對人所負債務
    之擔保，設定新臺幣（下同）200 萬元之抵押權，依法登記
    在案；惟抗告人對相對人負債200 萬元，已屆清償期而未為
    清償，爰依法聲請准予拍賣上開抵押物等語，並提出與其所
    述相符之抵押權設定契約書、他項權利證明書、土地及建物
    登記謄本等件為憑，是原裁定據以准許相對人之聲請，核無
    不合。抗告人雖以上開抗辯情事為由提起抗告，然揆諸首揭
    說明，抗告人上開抗辯均核屬實體上之法律關係爭執，並非
    本件非訟程序所得加以審究者，是抗告人應另行提起民事訴
    訟以求解決，始屬正辦。從而，抗告人提起本件抗告，難認
    有理由，應予駁回。
四、據上論結，本件抗告為無理由，應依非訟事件法第21條第2
    項、第46條，民事訴訟法第495 條之1 第1 項、第449 條第
    1 項、第95條、第78條，裁定如主文。
中    華    民    國   100    年    12    月    23    日
                  民事第三庭  法  官  吳金芳
以上正本係照原本作成。
如不服本裁定，僅得於收受本裁定正本送達後10日內，以適用法
規顯有錯誤為理由，向本院提出再抗告狀（須附繕本一份及繳納
再抗告裁判費新臺幣1,000元），始可再抗告。
中    華    民    國   100    年    12    月    23    日
                              書記官  陳昭綾